【裁判字號】    90,易,225
【裁判日期】    900528
【裁判案由】    詐欺
【裁判全文】
臺灣基隆地方法院刑事判決                            九十年度易字第二二五號
    公  訴  人  臺灣基隆地方法院檢察署檢察官
    被      告  丙○○
右列被告因詐欺案件，經檢察官提起公訴 (八十九年度偵字第三五一七號)，本院判
決如左：
    主  文
丙○○連續意圖為自己不法之所有，以詐術使人將本人之物交付，處有期徒刑肆月，
如易科罰金以參佰元折算壹日，緩刑貳年。
    事  實
一、丙○○於民國八十八年十月初得知元大投資證券公司（以下稱「元大投顧」）與
    遠東國際商業銀行（以下稱「乙○○○」）合作推出「完全理財運動」、「元大
    專案」，即在元大投顧開戶即可獲申辦乙○○○之信用卡，且可向元大投顧購得
    筆記型電腦一部，價款新台幣（下同）七萬五千五百六十四元則以乙○○○之信
    用卡分三年期刷卡繳付，其明知已陷於無償債能力之嚴重狀態，且自己原有之中
    國信託信用卡亦因積欠消費款未繳而遭停止使用，竟於同年月六日，經甲○○同
    意，以甲○○名義向乙○○○申辦信用卡，使該銀行誤認係甲○○欲領卡使用，
    而未能即時查核實際使用者丙○○信用不佳之紀錄，而核給000000000
    0000000之信用卡一張，而寄至丙○○之住處，而丙○○於同年十月二十
    七日取得信用卡後，即基於意圖為自己不法所有之概括犯意，自八十八年十月二
    十七日起至同年十一月二日止，連續在台北市、台北縣板橋市之板興珠寶、永泰
    銀樓、大光華銀樓、吸引力服飾禮品店、家樂福量販板橋店等商店購買高價位之
    手錶、珠寶等商品，使發卡之乙○○○誤認其有足夠誠信及資力繳付款項，而核
    給授權碼，特約商店即將商品交付予丙○○，丙○○於持卡後七日內，即刷卡消
    費超出信用額度五萬元（消費額為五萬五千七百零三元）。嗣於繳款期屆至時，
    卻於首次繳付最低金額七千餘元外，其餘款項則拒不繳納，迨乙○○○向甲○○
    催繳款項時，始知上情。
二、案經被害人乙○○○訴請台灣基隆地方法院檢察署檢察官偵查起訴。
    理  由
一、訊據被告丙○○坦承以甲○○名義向乙○○○申辦信用卡持用消費後未付款之事
    實，雖其辯稱其繳完第一次信用卡最低金額時，已經與其母說過第二次無法繳款
    ，故向其母借錢，因當時其母在從事直銷生意，而有人說會還其母錢，但其後欠
    錢的人賴帳，直銷生意亦一落千丈，所以無法還錢，而被告亦外出找工作，但工
    作並不好找，被告並非無誠意還錢，蓄意詐欺等語。
二、惟查被告右揭犯行，業經告訴人乙○○○指述甚詳，而證人甲○○（被告借用名
    義申辦信用卡使用，既經呂某同意，則呂某應非被告詐欺行為之直接被害人，應
    不得為告訴）亦證稱被告向其商量借用名義申請信用卡，曾表示將來刷卡金額被
    告自己會繳等語。且被告自承其於申領本件信用卡之前，原自有中國信託商業銀
    行之信用卡，但已因刷卡消費金額未繳致遭停卡，而經檢察官查證，被告更另曾
    申請荷蘭銀行信用卡，亦因刷卡消費未繳，而遭停用，則其明知以自己名義申請
    新卡，必不能獲准，乃未知會發卡銀行，而以他人名義申辦新卡，實則自己欲消
    費使用，使發卡銀行無從發覺其信用欠佳之情形，已難認無詐偽。況被告於檢察
    官偵查中自承其於申請信用卡時，係在全球統一公司上班，賣未上市股票，此工
    作並無底薪，全看業績，其工作二、三個月，總共只領一萬餘元。但其於取得新
    卡後，於短短之一星期時間內即刷卡消費逾信用額度，且其於偵查中自承刷卡消
    費當時，其自身並無存款，且僅繳最低金額後，餘款即未再繳，則如其確有償還
    之真意，自當衡量自己之清償能力，量入為出，而不致於自己並無積蓄且無其他
    所得之短短數日內即大量刷卡購買手錶、珠寶等昂貴物品，而超出消費額度。且
    如其確實預計有其他進帳或可向家人借款，足敷支應所有欠款，則亦應先了結前
    卡積欠，恢復信用後，再行請卡，而非假借他人名義使發卡銀行無法查覺而發卡
    供其消費。況其於偵查中亦供稱其前所申請之中國信託商業銀行之信用卡，其母
    亦持有附卡，而後其母亦無法繳款，致正、附卡均遭停卡，顯見被告遭停卡時，
    其母亦已無清償資力，則如何於被告再度申請本件乙○○○信用卡，而刷卡消費
    後，尚能同意借款予被告？至其所謂係因積欠其母債務之人賴帳，其母始未能借
    款予被告，對積欠其母債款未付者為何人，積欠何種債務若干，均無法指明以供
    查證，自難遽信，其辯解顯屬卸責之詞，被告確係明知無力支付卻仍隱瞞事實，
    以他人名義請卡詐購物品，而有不法所有之意圖，應堪認定。此外並有乙○○○
    所提出之信用卡資訊一紙、被告之消費帳單、信用卡申請書等附卷可證，
    其犯罪之事證明確，犯行可堪認定。
三、核被告丙○○明知自己無力支付價款，卻仍詐購物品之行為，係犯刑法第三百三
    十九條第一項之詐欺取財罪。而其先後多次犯行，因時間緊接，犯意概括，並觸
    犯相同構成要件之罪，應依連續犯論以一罪並加重其刑。審酌被告素行尚屬正常
    ，因一時貪念觸法，惟情節尚非嚴重，且犯後態度尚佳等一切情狀，量處如主文
    所示之刑，並諭知易科罰金之折算標準。末查被告前未曾受有期徒刑以上刑之宣
    告，有台灣基隆地方法院檢察署刑案資料查註紀錄表在卷可按，與刑法第七十四
    條第一款之規定相符，且因一時失慮觸法，犯後亦表悔悟，並與被害人達成和解
    ，彌補損害，堪信其經此教訓應能知所警惕而無再犯之虞，本院認其所受前述宣
    告刑以暫不執行為適當，爰併予宣告緩刑二年，以勵自新。
四、據上論斷，應依刑事訴訟法第二百九十九條第一項前段、刑法第五十六條、第三
    百三十九條第一項、第四十一條、第七十四條第一款、罰金罰鍰提高標準條例第
    一條前段、第二條，判決如主文。
本案經檢察官黃士元到庭執行職務
中    華    民    國      九十        年      五      月    二十八    日
                                      臺灣基隆地方法院刑事第二庭
                 法  官  黃  麟  倫
右正本證明與原本無異。
對於本件判決如有不服，應於收受送達後十日內，向本院提出上訴書狀，上訴於臺灣
高等法院，並按他造當事人之人數附具繕本。
                                          書記官  許  世  賢
中    華    民    國      九十        年      五      月    二十八    日
刑法第三百三十九條第一項：
意圖為自己或第三人不法之所有，以詐術使人將本人或第三人之物交付者，處五年以
下有期徒刑、拘役或科或併科一千元以下罰金。


司法院資訊處製作；財團法人民間司法改革基金會備份。
